臺灣苗栗地方法院刑事判決　　　　　　　　　　　　　九十一年度訴字第三二五號
　　公　訴　人　臺灣苗栗地方法院檢察署檢察官
　　被　　　告　甲○○
右列被告因違反著作權法等案件，經檢察官提起公訴（九十年度偵字第一二三九號、
第一四三三號），本院判決如左：
    主  文
甲○○以明知為侵害著作權之物而意圖營利而交付之方法侵害他人之著作權為常業，
處有期徒刑壹年陸月。緩刑參年。
扣案如附表所示之仿冒盜版光碟片貳仟捌佰貳拾參片、遊戲光碟目錄拾貳本，均沒收
。
    事  實
一、甲○○明知「Play Station」及「PS設計圖」業經日商新力電腦娛樂股份有限公
    司（下稱新力公司），分別向經濟部中央標準局（現改制為智慧財產局）申請核
    准，取得商標專用權，註冊為第六七二六六六號、第七一○四五四號商標，並均
    指定使用於錄有電腦程式之磁碟、磁卡、磁帶及光碟等商品，品質著有商譽，為
    業界及消費大眾所共知，而「Play Station」、「PS設計圖」之二商標專用期間
    分別係自民國（下同）八十四年三月一日至九十四年二月廿八日，及八十五年三
    月十六日至九十五年三月十五日；又明知「ＧＴ實戰賽車」（GRAN TURISMO）、
    「捉猴冒險記」（APE ESCAPE）、「野戰神兵２」（WILD ARMS2）、「射鵰英雄
    傳」等遊戲光碟，雖為日本國法人即新力公司所著作，在日本國擁有著作財產權
    之電腦程式著作物，該電腦程式著作物由新力公司在日本首次發行後，即由新力
    公司於三十日內在我國管轄區內為首次發行，依著作權法第四條之規定，仍受我
    國著作權法之保護，非經新力公司之同意或授權，不得擅自重製、散布或意圖營
    利而交付；另明知「SEGA」業經日商西雅企業股份有限公司（下稱西雅公司）向
    經濟部中央標準局申請核准，取得商標專用權，註冊為第二四九○七○號商標，
    並均指定使用於電腦、家用微電腦、公司用微電腦、電腦用磁片、磁碟、電視遊
    樂器程式卡帶等商品，品質著有商譽，為業界及消費大眾所共知，而「SEGA」之
    商標專用期間係自七十三年七月一日至八十三年六月三十日，嗣經核准延展至九
    十三年六月三十日；又明知「ＶＲ快打三代ｔｂ版」（VIRTUA FIGHTER3 tb）、
    「七月」（JULY）等電腦程式著作物，屬日本國法人即西雅公司之著作物，該電
    腦程式著作物由西雅公司在日本國及我國管轄區內同步發行，亦應受我國著作權
    法之保護，非經西雅公司之同意或授權，不得擅自重製、散布或意圖營利而交付
    。詎竟出於意圖販售仿冒前揭新力公司、西雅公司之商標商品及盜版著作物營利
    之犯意，自八十九年間某日起，自不詳姓名年籍之某成年男子處，以每片約新臺
    幣（下同）二十五、五十元不等之價格購入仿冒新力公司及西雅公司享有商標權
    及著作權之如附表所示之盜版電腦遊戲程式光碟片後，再以每片七十元、八十元
    不等之價格，在其所經營之苗栗縣頭份鎮○○街五九號「生活遊戲工坊」內，販
    售予不特定人。甲○○並以此為常業，賴以為生。而仿冒之光碟片透過電視遊樂
    器執行時，在電視畫面亦出現擅自製作之新力公司、西雅公司之名稱及其商標，
    亦會出現「Lincensed By SonyComputer Entertainment INC」、「PRODUCED BY
    Or UNDER LICENSE SEGA ENTERPRISES，LTD」等授權文義，為相同之使用，致與
    新力公司、西雅公司所產銷之真品混淆，均足以生損害於新力公司、西雅公司。
    嗣於九十年二月五日晚間七時三十分許，在上開「生活遊戲工坊」內，為警查獲
    ，並扣得如附表所示之仿冒新力公司商標及盜版著作物光碟一千五百五十三片、
    仿冒西雅公司商標及盜版著作物光碟一千二百七十片、遊戲光碟目錄十二本。
二、案經新力公司、西雅公司告訴及內政部警察署保安警察第二總隊第一大隊第四中
    隊移送臺灣苗栗地方法院檢察署檢察官偵查起訴。
    理  由
一、右揭事實，業據被告甲○○迭於警訊、偵查中及本院審理時坦承不諱，並經告訴
    人新力公司、西雅公司委任之代理人洪宗賢律師、陳嘉龍律師指訴綦詳，且有如
    附表所示之盜版光碟片二千八百二十三片、光碟目錄十二本等扣案可證，及「
    Play Station」、「PS設計圖」、「SEGA」等商標圖樣之商標註冊證影本各一份
    在卷可參；又「ＧＴ實戰賽車」、「捉猴冒險記」、「野戰神兵２」、「射鵰英
    雄傳」等電腦程式著作物，係由新力公司在日本首次發行後三十日內，在我國管
    轄區內首次發行，有上開著作物之首次發行日一覽表、進貨單、發票及出貨單等
    資料在卷足憑；至「ＶＲ快打三代ｔｂ版」、「七月」等電腦程式著作物，亦確
    係西雅公司在日本國及我國管轄區內同步發行，有進口報單、零售發票、出貨單
    、國內外電玩雜誌報導影本等資料附卷可稽。又被告明知為盜版光碟仍予販賣陳
    列，而該等盜版光碟藉助電視遊樂器及電視之器械作用即可在螢幕上顯示新力、
    西雅公司之商標，亦會出現「Lincensedby Sony Computer Entertainment Inc
    」、「PRODUCED BY Or UNDER LICENSE SEGA ENTERPRISES，LTD」授權文義之影
    像乙節亦據檢察官於偵查中勘驗屬實，有勘驗筆錄在卷可按。則被告對消費者可
    能利用店內遊戲主機或購買後使用會出現商標授權文字之結果應知之甚詳，其於
    出售時就上開公司產品有所主張，主觀上就軟體內容與盜版軟體內容相同有所主
    張而予販賣，自有行使偽造商標、授權文義之犯意，足以生損害於上開公司之權
    益。是本件事證已臻明確，被告犯行洵堪認定。
二、按商標法第六條第一項規定：「本法所稱商標之使用，係指為行銷之目的將商標
    用於商品或其包裝、容器、標帖、說明書、價目表或其他類似物件上，而持有陳
    列或散布。」，則透過遊樂器、光碟機、電腦主機之操作為媒介，在螢幕上出現
    商標圖樣，其標示型態足使購買人認識其表彰商品之來源者，亦應認屬於商標法
    第六條第一項所稱之其他類似物件之範疇，而上開新力、西雅公司之商標均屬名
    牌且均已在我國辦理註冊登記，自受我國商標法之保護。被告明知所販賣之光碟
    片係仿冒商標之商品，足以使人與真品發生混淆；且該等仿冒光碟，經電視遊樂
    器及電視之器械作用後，可在螢幕上顯示新力公司、西雅公司生產及授權文字之
    表示，該等影像符號足以為表示其用意之證明，依刑法第二百二十條第二項以文
    書論，即屬準私文書。被告竟販賣各該光碟而予以行使，且明知扣案如附表所示
    之盜版光碟為侵害他人著作權之物，意圖營利而販售交付予不特定人，並賴以維
    生，以之為常業。核被告所為，係犯商標法第六十三條之販賣仿冒商標商品罪，
    刑法第二百十六條、第二百十條、第二百二十條第二項之行使偽造準私文書罪，
    及著作權法第九十四條、第九十三條第三款、第八十七條第二款之以明知為侵害
    著作權之物而意圖營利而交付為常業之罪。被告先後多次行使偽造私文書、販賣
    仿冒商標商品犯行，時間緊接、手法相同，分別觸犯犯罪構成要件相同之罪名，
    顯均係基於概括犯意反覆為之，均屬連續犯，應分別依連續犯規定各論以一罪，
    並加重其刑。又被告每一販賣交付盜版光碟片之行為，均同時觸犯上開行使偽造
    準私文書罪、明知為仿冒商標商品而販賣罪，及以明知為侵害著作權之物而意圖
    營利而交付為常業罪，是被告所犯上開三罪，應屬一行為觸犯數罪名之想像競合
    犯，應依刑法第五十五條，從一重之以明知為侵害著作權之物而意圖營利而交付
    為常業罪處斷。爰審酌被告犯罪之動機、目的、手段，犯罪所生之危害及犯罪後
    之態度等一切情狀，量處如主文所示之刑。末查被告前未曾受有期徒刑以上刑之
    宣告，有臺灣高等法院被告全國前案紀錄表在卷可按，被告坦承犯行，尚有悔意
    ，其經此偵審程序教訓，當知所警惕而無再犯之虞，本院綜核各情，認對其所宣
    告之刑，以暫不執行為適當，併予宣告緩刑三年，以啟自新。
三、扣案如附表所示之仿冒盜版光碟片二千八百二十三片，係被告犯商標法第六十三
    條之罪所販賣之商品，應依同法第六十四條之規定併予宣告沒收。至扣案之光碟
    目錄十二本，係被告所有，且供其前揭犯行之用乙節，業據被告自承在卷，應依
    刑法第三十八條第一項第二款之規定併予宣告沒收。
據上論斷，應依刑事訴訟法第二百九十九條第一項前段，商標法第六十三條、第六十
四條，著作權法第九十四條、第九十三條第三款、第八十七條第二款，刑法十一條前
段、第五十六條、第二百十六條、第二百十條、第二百二十條第二項、第五十五條、
第七十四條第一款、第三十八條第一項第二款，判決如主文。
本案經檢察官黃智炫到庭執行職務。
中      華      民      國    九十一    年     十二     月    三十一    日
                                    臺灣苗栗地方法院刑事第二庭
                                        法  官  林  燦  都
右正本證明與原本無異。
如不服本判決，應於送達後十日內向本院提出上訴狀（須附繕本），上訴於臺灣高等
法院臺中分院。
                                        書記官  陳  建  分
中      華      民      國    九十一    年     十二     月    三十一    日
附錄論罪科刑法條
刑法第二百十條
  偽造、變造私文書，足以生損害於公眾或他人者，處五年以下有期徒刑。
刑法第二百十六條
  行使第二百十條至第二百十五條之文書者，依偽造、變造文書或登載不實事項或使
  登載不實事項之規定處斷。
刑法第二百二十條
  在紙上或物品上之文字、符號、圖畫、照像，依習慣或特約，足以為表示其用意之
  證明者，關於本章及本章以外各罪，以文書論。
  錄音、錄影或電磁紀錄，藉機器或電腦之處理所顯示之聲音、影像或符號，足以為
  表示其用意之證明者，亦同。
  稱電磁紀錄，指以電子、磁性或其他無法以人之知覺直接認識之方式所製成之紀錄
  ，而供電腦處理之用者。
著作權法第八十七條
  有下列情形之一者，除本法另有規定外，視為侵害著作權或製版權︰
  一  以侵害著作人名譽之方法利用其著作者。
  二  明知為侵害著作權或製版權之物而散布或意圖散布而陳列或持有或意圖營利而
      交付者。
  三  輸入未經著作財產權人或製版權人授權重製之重製物或製版物者。
  四  未經著作財產權人同意而輸入著作原件或其重製物者。
  五  明知係侵害電腦程式著作財產權之重製物而仍作為直接營利之使用者。
著作權法第九十三條
  有下列情形之一者，處二年以下有期徒刑，得併科新台幣十萬元以下罰金︰
  一  侵害第十五條至第十七條規定之著作人格權者。
  二  違反第七十條規定者。
  三  以第八十七條各款方法之一侵害他人之著作權者。
著作權法第九十四條
  以犯第九十一條、第九十二條或第九十三條之罪為常業者，處一年以上七年以下有
  期徒刑，得併科新台幣四十五萬元以下罰金。
商標法第六十三條
  明知為前條商品而販賣、意圖販賣而陳列、輸出或輸入者，處一年以下有期徒刑、
  拘役或科或併科新臺幣五萬元以下罰金。
